【裁判字號】    95,裁,866
【裁判日期】    950427
【裁判案由】    有關林業事務
【裁判全文】
最  高  行  政  法  院  裁  定
                                     95年度裁字第00866號
抗  告  人  甲○○
上列抗告人因與相對人行政院農業委員會新竹林區管理處桃園縣
海岸工作站間有關林業事務事件，對於中華民國94年6月30日臺
北高等行政法院94年度訴字第913號裁定提起抗告，本院裁定如
下︰
    主  文
抗告駁回。
抗告訴訟費用由抗告人負擔。
    理  由
一、按抗告法院認抗告為不合法或無理由者，應為駁回抗告之裁
    定。
二、本件抗告意旨略謂：（一）本件相對人主張林地並無時效制
    度之適用，惟依司法院釋字第443號解釋理由書所建立之「
    層級化法律保留體系」，時效制度屬絕對法律保留事項，依
    司法院釋字第474號解釋意旨，自不得授權行政機關以命令
    定之。另綜觀森林法、民法第763條、第770條、第832條規
    定及司法院釋字第408號解釋意旨，亦可得知林地應得為時
    效取得地上權之權利客體。（二）本件爭議肇始於相對人未
    於82年間，將通知利害關係人可以租賃方式取得占有權源之
    公文合法送達，故相對人之行政行為已存有重大瑕疵。況相
    對人對可否依上開公文取得以租賃權之協調承諾，前後反覆
    ，亦使抗告人無所適從。（三）原裁定及訴願決定均以本件
    屬私權爭執之民事案件，駁回抗告人請求，然民事法院卻又
    認相對人行政行為之瑕疵是否造成抗告人財產之損害，屬行
    政訴訟範疇，此顯造成所有審判機關均拒絕抗告人之權利保
    護請求，顯然有違憲法第15條及第16條規定之意旨，為此求
    為廢棄原裁定。
三、原審以：相對人以抗告人之被繼承人陳庭侯於83年12月間佔
    用坐落桃園縣觀音鄉○○段塘尾小段316、297地號國有保安
    林地，繼承人陳美麗、甲○○、陳立德、陳立慈、陳立潔等
    人於陳庭侯死亡後，未有拋棄繼承之意思表示，相對人無法
    逕行處理地上物及收回林地，乃於93年7月26日以93桃海政
    字第0932712279號函知抗告人及案外人陳美麗、陳立德及陳
    立慈，略以：「查陳庭侯（已歿）佔用本轄觀音鄉○○段塘
    尾小段316、297地號保安林地，台端係法定繼承人，為免興
    訟及儘速結案，限於93年8月27日前立具不主張任何權利由
    新竹林管處任為處分並交還林地之切結書，倘未依限辦理，
    本站將以民事訴訟請拆屋還地及不當得利．．．。」等語，
    抗告人不服，循序提起行政訴訟。查本件相對人上開通知函
    之目的既係要求抗告人交還所佔用之國有林地，核其性質係
    屬民事私權之爭執，就該事件原審並無審判權，因而以裁定
    駁回抗告人於原審之訴。
四、本院查：依行政訴訟法第107條第1項第1款規定，原審以前
    開理由駁回抗告人於原審之訴，經核並無不合。抗告人雖以
    前開各詞提起抗告，惟觀之抗告人所述，無非係爭執其原得
    承租系爭土地，或主張就系爭土地依時效取得地上權，相對
    人之行為使抗告人失其權利，核與本件關於抗告人應否返還
    系爭土地之爭執，係屬私權爭執者無涉，其所述原裁定違反
    憲法第15條、第16條云云，自無足採。抗告意旨指摘原裁定
    違誤，求為廢棄，為無理由，應予駁回。
五、依行政訴訟法第104條、民事訴訟法第95條、第78條，裁定
    如主文。
中    華    民    國    95    年    4     月    27    日
                  第五庭審判長法  官  蔡  進  田
                              法  官  黃  合  文
                              法  官  吳  明  鴻
                              法  官  林  茂  權
                              法  官  鄭  小  康
以  上  正  本  證  明  與  原  本  無  異
中    華    民    國    95    年    4     月    27    日
                              書記官  阮  桂  芬


司法院資訊處製作；財團法人民間司法改革基金會備份。
